臺灣臺北地方法院刑事判決　　　　　　100年度審訴字第167號
公　訴　人　臺灣臺北地方法院檢察署檢察官
被　　　告　洪龍丞
上列被告因違反商業會計法等案件，經檢察官提起公訴（100 年
度偵字第1501號），被告於準備程序中為有罪之陳述，本院合議
庭裁定改由受命法官獨任以簡式審判程序審理，判決如下：
    主      文
洪龍丞犯商業會計法第七十一條第一款之填製不實罪，處有期徒
刑伍月，如易科罰金，以新臺幣壹仟元折算壹日。
    事實及理由
一、本案之犯罪事實及證據，除證據部分補充：「被告於本院訊
    問時之自白」外，餘均引用如附件檢察官起訴書之記載。
二、本案被告洪龍丞所犯商業會計法等罪，非為死刑、無期徒刑
    、最輕本刑為3 年以上有期徒刑之罪，或高等法院管轄第一
    審案件，且被告於本院準備程序中，先就被訴事實為有罪之
    陳述，於經告知被告簡式審判程序之旨，並聽取公訴人、被
    告之意見後，由本院合議庭裁定適用簡式審判程序。
三、按發票乃證明事項之經過而為造具記帳憑證所根據之原始憑
    證，商業負責人如明知為不實之事項，而開立不實之發票，
    係犯商業會計法第71條第1 款之以明知為不實之事項而填製
    會計憑證罪，該罪為刑法第215 條業務上登載不實文書罪之
    特別規定，依特別法優於普通法之原則，自應優先適用，無
    論以刑法第215條業務上登載不實文書罪之餘地（最高法院9
    2年度台上字第6792號、94年度台非字第98 號判決參照）。
    。核被告所為，係犯稅捐稽徵法第43條第2項、第1項之合法
    代理人幫助逃漏稅捐罪、商業會計法第71條第1 款之填製不
    實會計憑證罪。被告從事受託辦理工商登記、記帳及申報稅
    務為業務，係執行業務之合法代理人，依稅捐稽徵法第43條
    第2 項規定，應加重其刑。又刑事法若干犯罪之行為態樣，
    本質上原具有反覆、延續實行之特徵，立法時既予特別歸類
    ，定為犯罪構成要件之行為要素，則行為人基於反覆、延續
    之犯意，在密切接近之一定時、地持續實行之複次行為，倘
    依社會通念，於客觀上認為符合一個反覆、延續性之行為觀
    念者，於刑法評價上，即應僅成立一罪，俾免有重複評價、
    刑度超過罪責與不法內涵之疑慮。學理上所稱集合犯之職業
    性、營業性或收集性等具有重複特質之犯罪均屬之。例如，
    經營、從事業務、收集、販賣、製造、散布等行為（最高法
    院95年度台上字第1079號判決參照）。故是否集合犯之判斷
    ，客觀上應斟酌法律規範之本來意涵、實現該犯罪目的之必
    要手段、社會生活經驗中該犯罪必然反覆實行之常態及社會
    通念等；主觀上則視其反覆實行之行為是否出於行為人之單
    一犯意，並秉持刑罰公平原則，加以判斷之。被告多次虛偽
    開立發票之行為，係於密集期間內以相同之方式持續進行，
    未曾間斷，具有反覆、延續實行之特徵，在行為概念上，縱
    有多次之舉措，應評價認係包括一罪之集合犯，僅論以一罪
    。被告所犯稅捐稽徵法第43條第2項、第1項之幫助他人逃漏
    稅捐罪，係以開具不實發票後再交付他人之方式為之，而開
    具不實發票之前階段部分即係成立填製不實會計憑證罪，則
    幫助他人逃漏稅捐罪與填製不實會計憑證罪間即有部分行為
    重合，屬一行為觸犯數罪名之想像競合犯，應依刑法第55條
    規定從一重之商業會計法第71條第1 款之填製不實罪處斷。
    爰審酌被告素行，其為圖謀私利，填製不實之會計憑證，所
    為影響商業文書之正確性與社會經濟之正常發展，而其以虛
    開發票之方式幫助他人逃漏稅捐，造成他人逃漏稅捐，亦足
    影響國家財政收入及賦稅制度之公平性，紊亂稅捐稽徵體制
    ，本案所虛偽開立發票、幫助逃漏稅捐之數額，兼衡被告之
    犯罪動機、目的、手段、生活狀況、品行、智識程度，犯後
    尚能坦承犯行之態度，暨檢察官具體求刑等一切情狀，量處
    如主文所示之刑，及諭知易科罰金之折算標準。
據上論斷，應依刑事訴訟法273條之1第1項、第299 條第1項前段
、第310條之2、第454條第2項，商業會計法第71條第1 款，稅捐
稽徵法第43條第2項、第1項，刑法第11條前段、第55條、第41條
第1項前段，判決如主文。
本案經檢察官徐文豪到庭執行職務
中    華    民    國   100    年    10    月    31    日
                  刑事第二十庭    法  官  詹慶堂
以上正本證明與原本無異。
如不服本判決應於收受送達後10日內向本院提出上訴書狀，並應
敘述具體理由；其未敘述上訴理由者，應於上訴期間屆滿後20日
內向本院補提理由書（均須按他造當事人之人數附繕本）「切勿
逕送上級法院」。
                                  書記官  蔡易霖
中    華    民    國   100    年    10    月    31    日
附錄本案所犯法條全文：
商業會計法第71條
商業負責人、主辦及經辦會計人員或依法受託代他人處理會計事
務之人員有下列情事之一者，處5 年以下有期徒刑、拘役或科或
併科新臺幣60萬元以下罰金：
一、以明知為不實之事項，而填製會計憑證或記入帳冊。
二、故意使應保存之會計憑證、會計帳簿報表滅失毀損。
三、偽造或變造會計憑證、會計帳簿報表內容或毀損其頁數。
四、故意遺漏會計事項不為記錄，致使財務報表發生不實之結果
    。
五、其他利用不正當方法，致使會計事項或財務報表發生不實之
    結果。
稅捐稽徵法第43條
教唆或幫助犯第41條或第42條之罪者，處3 年以下有期徒刑、拘
役或科新台幣6萬元以下罰金。
稅務人員、執行業務之律師、會計師或其他合法代理人犯前項之
罪者，加重其刑至二分之一。
稅務稽徵人員違反第33條規定者，除觸犯刑法者移送法辦外，處
1萬元以上5萬元以下罰鍰。